【裁判字號】    99,易,1127
【裁判日期】    990430
【裁判案由】    竊盜
【裁判全文】
臺灣臺中地方法院刑事判決              99年度易字第1127號
公  訴  人  臺灣臺中地方法院檢察署檢察官
被      告  丙○○
上列被告因竊盜案件，經檢察官提起公訴（99年度偵字第7484號
），本院判決如下：
    主    文
丙○○意圖為自己不法之所有，而侵占遺失物，處罰金新台幣捌
仟元，如易服勞役，以新臺幣壹仟元折算壹日。
    犯 罪 事 實
一、丙○○於民國99年3 月14日下午2 時許，行經臺中縣大肚鄉
    ○○路○ 段683 號大肚鄉農會對面之「全家便利商店」前，
    見地面上有摺疊平整之塑膠帆布1 面〈價值約新臺幣（下同
    ）2,5 00元，係甲○○所有放在攤車瓦斯桶與壓克力板間之
    縫隙，於當日下午2 時許，甲○○自其位於臺中縣大肚鄉○
    ○村○○路108 號住處推著攤車前往上址大肚鄉農會前擺攤
    途中掉落），認係屬遺失物，竟意圖為自己不法之所有，擅
    自將塑膠帆布取走予以侵占入己，得手後，供己於交流道下
    睡覺禦寒使用。嗣於99年3 月24日下午2 時許，行經臺中縣
    大肚鄉○○路○ 段與興和路口，因行跡可疑為警盤查，並當
    場扣得其所侵占之上開塑膠帆布1 面，始查悉上情。
二、案經臺中縣警察局烏日分局報請臺灣臺中地方法院檢察署檢
    察官偵查起訴。
    理  由
一、按被告以外之人於審判外之言詞或書面陳述，除法律有規定
    者外，不得作為證據，刑事訴訟法第159 條固定有明文，惟
    被告以外之人於審判外之陳述，雖不符同法第159 條之1 至
    之4 規定，而經當事人於審判程式同意作為證據，法院審酌
    該言詞陳述或書面陳述作成時之情況，認為適當者，亦得為
    證據。又當事人、代理人或辯護人於法院調查證據時，知有
    第159 條第1 項不得為證據之情形，而未於言詞辯論終結前
    聲明異議者，視為有前項之同意，此亦據同法第159 條之5
    規定明確。查本案所引用之證據資料（詳後引證據），其中
    傳聞證據部分，縱無刑事訴訟法第159 條之1 至第159 條之
    4 或其他規定之傳聞證據例外情形，亦因檢察官、被告及其
    辯護人未聲明異議，依刑事訴訟法第159 條之5 第1 項、第
    2 項之規定，本院審酌該證據作成之情況，並無不當，認以
    上揭文書作為證據，應屬適當。則依刑事訴訟法第159 條之
    5 第1 項之規定，有證據能力。
二、訊據被告丙○○固坦承於上揭時、地，取走塑膠帆布之事實
    ，惟矢口否認有何侵占遺失物之犯行，辯稱：伊知道別人的
    東西不能拿，伊是看到塑膠帆布在地上折的四四方方，認為
    可以回收，才將該塑膠帆布撿走云云。惟查：
  (一)上開塑膠帆布係證人甲○○所有，原放置在紅豆攤車之瓦斯
    桶與透明壓克力板間之空隙，甲○○將該攤車推至大肚農會
    前又折返住處拿取物品至攤位準備營業時，發現該塑膠帆布
    不見等情，業據證人甲○○於本院審理中具結證稱：塑膠帆
    布係折平放在攤車上之瓦斯桶與攤車壓克力板間之縫隙，伊
    自住處將攤車推到大肚鄉農會前擺攤時，再將塑膠帆布架起
    供擋風遮雨使用，故伊在塑膠帆布上有寫上「中1 」字樣，
    以便架塑膠帆布時辨認使用，99年4 月14日下午2 時許，伊
    自住處將攤車推到大肚鄉農會前，立刻折返住處拿取物品，
    當時攤車上還有零錢及食材（均未短少），待回到攤車要架
    設塑膠帆布時，發現塑膠帆布不見了，因伊平日推攤車時，
    塑膠帆布也有掉落的情形，因掉落時沒有聲音，且在推攤車
    的過程中，瓦斯桶又在伊後方，伊無法看見塑膠帆布掉落的
    情形，都是伊要架設塑膠帆布時，才會發現掉落了，而被告
    所稱撿拾塑膠帆布的全家便利商店，確係在農會對面，伊推
    行攤車會經過該處，故伊無法確認於案發當天，塑膠帆布究
    係掉落途中或是在伊折返住處拿取物品時被偷等語甚詳（見
    本院卷第18至20頁），並有「中1 」記號之塑膠帆布照片2
    張及證人甲○○繪製之攤車行徑路線圖在卷可憑（見、本院
    卷第24頁），足見被告供稱該塑膠帆布係大肚鄉農會對面之
    全家便利超商門口地上所撿拾，應非虛妄，堪以採信。
  (二)又該塑膠帆布價值約2,500 元，且經證人甲○○摺疊平整，
    縱該塑膠帆布掉落地面亦不會散開等情，亦據證人甲○○於
    本院審理中結證明確（見本院卷第18至19頁），參以被告自
    承：該處是菜市場，下午2 時許已經沒人擺攤販衣服、賣菜
    ，伊經過時，見該塑膠帆布折的四四方方，心想需2 、3 千
    元才可購得，伊看該塑膠帆布可以遮風避雨，伊又沒錢購買
    ，才留下來做為平日睡覺禦寒使用等語（見偵查卷第5 頁、
    本院卷第10、17頁），而該塑膠帆布係供攤商擋風遮雨使用
    ，且外觀亦頗新穎，有卷附帆布照片可憑（警卷第14頁），
    顯見被告知悉該塑膠帆布係攤商使用且有價值之遺失物，其
    有侵占遺失物之犯意至明。雖公訴人認該塑膠帆布係被告在
    證人甲○○之攤車上所竊取，然證人甲○○並無法確認該塑
    膠帆布係放置在攤車瓦斯桶處遭竊，且其平日推行攤車亦有
    掉落塑膠帆布之經驗，均經證人甲○○證述明確，已如前述
    ，復查無其他積極證據足以證明該塑膠帆布係被告在甲○○
    之攤車上所竊得，是自難以竊盜罪相繩，公訴人所認，尚有
    誤會，附此敘明。
  (三)綜上所述，被告前開所辯，無足採信。本案事證明確，被告
    上開犯行，應堪認定。
三、核被告丙○○所為，係犯刑法第337 條之侵占遺失物罪。公
    訴人雖認被告所為，係犯刑法第320 條第1 項之竊盜云云，
    惟查，該塑膠帆布係摺疊平整掉於地面，為被告所撿拾，且
    無其他積極證據證明被告係自證人甲○○之攤車上所拿取，
    自難以竊盜罪相繩，公訴人所認應係有誤。而按侵占遺失物
    之行為人，對該物並未先具有委任管理等持有之關係，此與
    其他類型之侵占罪不同，而與「竊盜罪」相同，且所謂「侵
    占」與「竊盜」，俱以不法手段占有領得財物，其客觀構成
    要件之主要事實雷同，二罪復同以為自己或第三人不法之所
    有為主觀要件，同以他人之財物為客體，同為侵害財產法益
    之犯罪，罪質尚無差異，應認為具有同一性，從而本院自得
    將起訴書所引刑法第320 條第1 項竊盜罪法條，變更為同法
    第337 條之侵占遺失物罪（參最高法院86年度臺非字187 號
    判決意旨）。又被告雖曾於94年間因竊盜案件，經本院以94
    年度易字第1220號判處有期徒刑6 年確定，於95年3 月22日
    執行完畢，有臺灣高等法院被告前案紀錄表在卷可稽，然被
    告所犯刑法第337 條之罪，為專科罰金之罪，其雖於5 年以
    內故意再犯本罪，亦與刑法第47條第1 項之規定不符，自無
    累犯規定之適用，附予敘明。爰審酌被告前有竊盜前科，素
    行不良，且年逾45歲，仍不憑己力謀取所需，為供己睡覺禦
    寒之用而侵占他人遺失之塑膠帆布，侵害被害人之權益，行
    為實不可取，惟念其所侵占之塑膠帆布價值約2,500 元，已
    由被害人領回，此有贓物認領保管收據1 紙在卷可憑（見警
    卷第6 頁），被害人所受損害已有輕減，及被告犯罪目的、
    手段與犯後態度等一切情狀，量處如主文所示之刑，並斟酌
    本案犯罪情節、被告之智識程度及經濟狀況等情（見警卷受
    詢問人欄之記載），諭知以新臺幣1 千元折算1 日之易服勞
    役折算標準，以資懲儆。
據上論結，應依刑事訴訟法第299 條第1 項前段、第300 條，刑
法第337 條、第42條第3 項，刑法施行法第1 條之1 第1 項、第
2 項前斷，判決如主文。
本案經檢察官乙○○到庭執行職務。
中    華    民    國    99    年    4     月    30    日
                  刑事第十五庭  法  官  廖純卿
以上正本證明與原本無異。
如不服本判決應於收受判決後10日內向本院提出上訴書狀，並應
敘述具體理由；其未敘述上訴理由者，應於上訴期間屆滿後20日
內向本院補提理由書（均須按他造當事人之人數附繕本）「切勿
逕送上級法院」。
                                書記官  柳寶倫
中    華    民    國    99    年    4     月    30    日
附錄論罪科刑法條
中華民國刑法第337條
（侵占遺失物罪）
意圖為自己或第三人不法之所有，而侵占遺失物、漂流物或其他離本人所
持有之物者，處 5 百元以下罰金。

司法院資訊處製作；財團法人民間司法改革基金會備份。
